臺灣板橋地方法院民事判決　九十三年再易字第一三號
　　再審原告　　甲○○○
　　訴訟代理人　乙○○
　　再審被告　　丙○○
右當事人間請求給付會款事件，再審原告對於本院民國九十二年十二月十日九十二年
度簡上字第二一七號第二審確定判決，提起再審之訴，本院判決如左：
    主      文
再審之訴駁回。
再審訴訟費用由再審原告負擔。
    事實及理由
一、再審原告主張：
　１被告丙○○為會首之系爭第二會之期間，係從九十年十一月五日起至九十三年八
  　月五日止，每會新台幣（下同）一萬元，採內標制，除有加標外，每月為一期，
    第三期於九十一年一月五日，由再審原告以二千元得標，應得合會金為三十二萬
    四千元，但需扣九十年十二月五日活會會款八千二百元，而再審被告在九十一年
    一月五日應該付給再審原告之會款為三十一萬五千八百元，此係重要證據。再審
    原告已於九十二年十一月二十五日之辯論庭，以民事證據聲明狀聲明在案，但原
    審未經斟酌，顯係重要證據漏未斟酌，該證據之事實見九十二年十月三日上午十
    時四十分準備程序筆錄第五頁末，法官問上訴代理人：對於被上證四明細表所載
    ，目前尚積欠會款三八八二００元，有何意見？上訴代理人（即再審原告代理人
    ）答：但是九十年十二月的會款我已有繳．．．」，法官問：被上訴代理人（即
    再審被告代理人）有何意見？被上訴代理人答：否認甲○○○有拿錢來繳，上訴
    人應負舉證之責，此外，從我們的存證信函可以看出我們的催款金額可以看出會
    有這筆款項」。從此可證明，若再審被告要給付再審原告之合會款者，必扣除九
    十年十二月五日之活會會款。
　２再審原告並未同意將系爭第二會標得之會款借給訴外人吳清華，再審原告於原審
  　有要求再審被告提出伊出具同意將會錢轉給吳清華之書面，再審被告未提出，吳
    清華於九十二年十二月二十五日另案再審原告對再審被告提出之偽造文書、侵占
    及詐欺等刑事案件中證稱：伊於九十一年一月間收到再審被告之三十二萬四千元
    ，係伊與再審被告間之借貸款項等語，原審竟依證人魏淑絨之偽證，認定再審原
    告同意將會錢借給吳清華。
　３綜上，原審判決有影響判決之重要證據漏未斟酌之處，為此提起再審之訴。並聲
  　明：原確定判決不利於再審原告部分廢棄右廢棄部分，再審被告應再給付再
    審原告二十一萬元，及自九十二年三月四日起至清償日止，按年息百分之五計算
    之利息再審被告另應給付再審原告十二萬一千六百元，及自九十二年一月八日
    起至清償日止，按年息百分之五計算之利息。
二、本件未經言詞辯論，未據再審被告作何聲明及陳述。
三、按依第四百六十六條不得上訴於第三審法院之事件，除前條規定外，其經第二審
    確定之判決，如就足影響於判決之重要證物，漏未斟酌者，固得提起再審之訴，
    惟原確定判決對於該項證物，認係不必要之證據，或有不足採信之情形，已依法
    記明其理由於判決者，即係已經斟酌，而非漏未斟酌。又再審之訴顯無再審理由
    者，得不經言詞辯論，逕以判決駁回再審之訴，民事訴訟法第五百零二條第二項
    亦有明文。經查：就再審原告主張九十年十二月五日應繳會款八千二百元已經繳
    清乙節，再審原告並未於原審提出證據，自無已提證據漏未斟酌之情形，且原審
    判決以「甲○○○主張該期會款為八千元，已屬不實，其所稱已用現金清償云云
    ，復未能舉證以實其說，難認可採，參以丙○○先前寄發之存證信函，其向甲○
    ○○催繳之金額，有包含該筆八千二百元在內，堪認所辯甲○○○積欠會款之數
    額如上開明細表所示，合計為三十八萬八千二百元等語，應屬實情」，見判決書
    第八頁第八行起至第十二行，詳為論述其不採再審原告清償抗辯之理由，亦無漏
    未斟酌之情形。次查：再審原告主張其並未同意將系爭第二會標得之會款借給訴
    外人吳清華，再審原告於原審有要求再審被告提出伊出具同意將會錢轉給吳清華
　　之書面，再審被告未提出，指原審判決有足影響於判決之重要證物漏未斟酌云云
  　，惟查原審判決以「吳清華已向會首丙○○收受上開合會金三十二萬四千元之事
    實，此據丙○○提出互助會單及電匯回條影本各乙紙為證（附於本院卷第四七頁
    正反面），並為甲○○○及證人吳清華到庭所未否認。而依證人魏淑絨具結所證
    ：「．．．當時我在現場，我有聽到甲○○○跟會首丙○○說，合會金收齊之後
    ，要拿給吳清華，當時甲○○○是說她要把這筆錢借給他弟弟吳清華，所以請會
    首把錢直接交給他」等語，並審酌吳清華與甲○○○之姊弟至親關係、甲○○○
    於原審乃係主張其已將系爭第二會轉讓予吳清華等情，堪認丙○○所辯其係依甲
    ○○○之指示，始將合會金交付予吳清華等語，應可採信。否則，甲○○○倘未
    指示丙○○將合會金交付予吳清華，豈有於吳清華收取合會金後，長期以來均不
    曾再向丙○○請求交付之理？」，詳為論述其認定再審原告指示再審被告將第二
    會合會金交予吳清華之理由（見判決書第七頁第四行起至十四行），況查指示交
    付會款，並非必以書面為之，是再審被告未提出再審原告委託轉交會錢之書面，
    於判決結果不生影響，是再審原告主張原審判決有民事訴訟法第四百九十七條之
    再審事由，並不可採。至於訴外人吳清華於九十二年十二月二十五日另案再審原
    告對再審被告提出之偽造文書、侵占及詐欺等刑事案件中證稱：伊於九十一年一
    月間收到再審被告之三十二萬四千元，係伊與再審被告間之借貸款項等語，此為
    吳清華於於原審辯論終結後所為陳述，亦即在原審言詞辯論終結前，尚未存在之
    證物，本無所謂發見，亦無民事訴訟法第四百九十六條第一項第十三款之再審事
    由。
四、綜上，再審原告提起本件再審之訴，顯無再審理由，爰依民事訴訟法第五百零二
    條第二項，不經言詞辯論，逕以判決駁回之。
五、依民事訴訟法第七十八條，判決如主文。
中　　　華　　　民　　　國　　九十三　　年　　　四　　　月　　三十　　　日
                              臺灣板橋地方法院民事第三庭
　　　　　　　　　　　　　　　　　審判長法　官  黃麟倫
　　　　　　　　　　　　　　　　　　　　法　官　劉以全
　　　　　　　　　　　　　　　　　　　　法　官　陳映如
右為正本係照原本作成。
不得抗告。
中　　　華　　　民　　　國　　九十三　　年　　　五　　　月　　　四  　　日
                                        書記官　高玉彬
